【裁判字號】    90,上訴,1382
【裁判日期】    900829
【裁判案由】    偽造文書
【裁判全文】
臺灣高等法院臺中分院刑事判決              民國九十年度上訴字第一三八二號
    上  訴  人
    即  被  告  丙○○
右上訴人因偽造文書案件，不服臺灣臺中地方法院中華民國九十年六月十八日第一審
判決（民國九十年度訴字第七八一號，起訴案號：臺灣臺中地方法院檢察署民國八十
九年度偵字第一六二九三號），提起上訴，本院判決如左：
    主  文
上訴駁回。
    事  實
一、丙○○於民國（下同）八十七年間，因賭博案件，經臺灣臺中地方法院判處有期
    徒刑四月，於八十七年七月二十七日易科罰金執行完畢。又其係設於台中縣太平
    市○○路二五八號「冠盈汽車修理廠」之負責人，於八十九年三月三十日，以新
    台幣（下同）十四萬元，向汽車仲介業者葉椿梧（另經檢察官為不起訴處分）購
    得因車禍肇事車身毀損、原所有權人廖火炎所有之車號ＴＮ─五六○八號自小客
    車一輛後，為圖將來轉售予第三人，而不願以自己名義辦理登記，明知其客戶「
    震昇精密工業股份有限公司」並未同意或授權將上揭自小客車登記在該公司名下
    ，竟與其修理廠所僱員工蕭德成（另案通緝中）共同基於行使偽造私文書之概括
    犯意聯絡，由蕭德成提供「震昇精密工業股份有限公司」負責人張國揚前往「冠
    盈汽車修理廠」保養或修理公司汽車時，所留下之「震昇精密工業股份有限公司
    」營利事業登記證予丙○○，丙○○即將該營利事業登記證傳真至台北予不知情
    之葉椿梧，並授權葉椿梧偽刻「震昇精密工業股份有限公司」印章，蓋用該公司
    印文一枚於八十九年三月三十日車號ＴＮ─五六○八號汽（機）車過戶登記書之
    原車主欄上，而偽造「震昇精密工業股份有限公司」名義製作之車號ＴＮ─五六
    ０八號汽（機）車過戶登記書，葉椿梧並交由不知情之代辦人黃慶財持向交通部
    公路局台北區監理所行使辦理過戶登記，而使監理所承辦公務員登載該不實事項
    於職務上所掌之汽（機）車各項異動登記書等車籍異動資料公文書上，足以生損
    害於公路監理機關車籍管理之正確性及「震昇精密工業股份有限公司」。其後，
    蕭德成見ＴＮ─五六○八號自小客車尚可修復轉賣圖利，乃以十六萬元之價格，
    向丙○○購得ＴＮ─五六○八號自小客車，蕭德成並於八十九年四月五日，將該
    車交予年籍不詳之綽號「張魚」之人維修車身。惟綽號「張魚」收受該車後，並
    未修護該車，僅將該車之車身號碼牌（ 1sk12e4su571712）切割後，黏貼在乙○
    ○所有同型式、顏色，而於八十九年三月三十日凌晨在台中市○○區○○路三段
    一二二巷四號前失竊之車號ＱＳ─一○五二號自小客車前擋風玻璃上（即俗稱借
    屍還魂），然後將該乙○○失竊之車交予蕭德成，而蕭德成明知綽號「張魚」之
    人所交付之車輛並非其送修之原車而係來路不明之贓車，仍於八十九年四月十七
    日，以等同於修理費十六萬元之代價，向綽號「張魚」之人故買已經更換車身號
    碼（ 1sk12e4su571712）、懸掛ＴＮ─五六○八號車牌，然為乙○○所有之上揭
    自小客車。嗣於八十九年四月二十一日，丙○○由施良杰（已經檢察官另為不起
    訴處分）處得知從事中古車買賣之何金樹欲購買同款車型之中古車，遂告知蕭德
    成上情，經接洽後，蕭德成乃以三十八萬元之價格，將上揭已經更換車身號碼、
    懸掛ＴＮ─五六○八號之自小客車，轉售予不知情之何金樹。而丙○○則與蕭德
    成二人復承上共同行使偽造私文書之犯意，在「汽車買賣合約書」及八十九年四
    月二十一日ＴＮ─五六○八號汽（機）車過戶登記書上蓋用上揭偽刻之「震昇精
    密工業股份有限公司」印文（買賣契約上蓋用一枚；汽機車過戶登記書上蓋用二
    枚），而偽造「震昇精密工業股份有限公司」名義製作之汽車買賣合約書、車號
    ＴＮ─五六０八號汽（機）車過戶登記書後，即委託不知情之代辦人張銘政持向
    交通部公路局台中區監理所行使辦理過戶登記，而使監理所承辦公務員登載該不
    實事項於職務上所掌之汽（機）車各項異動登記書等車籍異動資料公文書上，足
    以生損害於公路監理機關車籍管理之正確性、「震昇精密工業股份有限公司」及
    何金樹。嗣何金樹於八十九年五月一日，復以四十八萬元價格，將上揭懸掛ＴＮ
    ─五六０八號自小客車轉售予不知情之許金偉，並變更車牌為Ｙ２─五四二一號
    ，迨至八十九年五月二十八日，始為警循線查獲上情。
二、案經台北縣警察局移送臺灣臺中地方法院檢察署檢察官偵查起訴。
    理  由
一、訊據上訴人即被告丙○○，對於以新臺幣十四萬元向葉椿梧購得因車禍車身受損
    之該車號ＴＮ－五六○八號自小客車，及傳真「震昇精密工業股份有限公司」營
    利事業登記證予丙○○辦理該部小客車過戶登記，以及嗣後再以十六萬元將該車
    轉讓予同案被告蕭德成之事實，均供承不諱，惟否認有授權葉椿梧偽刻「震昇精
    密工業股份有限公司」印章及嗣後蕭德成再將車出售予何金樹時，有參與偽造過
    戶登記申請書等情事，然查被告於九十年四月十二日原審審理時已自承向葉椿梧
    購買ＴＮ－五六○八號自小客車，有傳真震昇公司之營利事業登記證影本予葉椿
    梧辦理過戶登記，並稱辦理過戶登記需用公司營利事業登記證及印章，印章是不
    知情之葉椿梧去刻的等語，復於同年五月十日原審審理時經法官提示汽機車過戶
    登記證書，訊以「上面震昇公司的印章怎麼來的﹖」答稱：「我們作業都是授權
    給過戶代辦刻的印章」等語，足見被告為辦理該小客車之過戶登記，非僅傳真震
    昇公司之營利事業登記證予葉椿梧，尚且授權其代刻震昇公司之印章使用無疑。
    又同案被告蕭德成將綽號「張魚」之人所交付懸掛ＴＮ－五六○八號之前開贓車
    以三十八萬元出售予不知情之何金樹，於辦理過戶登記時，被告亦參與其事，此
    已據何金樹於偵查中證陳：第一份（指偵查卷四十七頁之買賣契約書）之甲方震
    昇精密工業公司之字跡是我寫上的，而章是由丙○○、施良杰帶過去蓋印的：：
    ：」（偵查卷七十頁），又據受託辦理該小客車過戶登記之證人張銘政於九十年
    五月廿四日原審審理時證稱：「震昇公司與何金樹之汽車過戶申請書，是何金樹
    委託我辦理的，何金樹給我的時候，汽車過戶申請書上震昇公司的章已經蓋好了
    」等語，由上開證人之證言再參以當初該車過戶登記在震昇精密工業股份有限公
    司名下所用印章與後來以震昇公司名義出售該車與何金樹之買賣契約書所蓋印章
    相同（偵查卷四五、四七頁），顯示被告確有提供前所偽刻之該顆震昇公司印章
    使用於何金樹購買該車之汽車買賣合約書及汽車過戶登記書上無誤，被告辯未參
    與，自無可採，此外復有偽造之車號ＴＮ－五六○八號汽（機）車過戶登記書影
    本二紙、汽車買賣合約書影本一紙在卷足憑，並經證人張國楊、許金偉、同案被
    告蕭德成等人於警訊、偵查中供述甚詳，事證明確，被告犯行堪予認定。
二、核被告所為，係犯刑法第二百十六條、第二百十條之行使偽造私文書罪及同法第
    二百十四條之使公務員登載不實文書罪，被告上揭犯行與蕭德成間，有犯意之聯
    絡與行為之分擔，為共同正犯。又被告偽造印章、印文之行為，係偽造私文書之
    部分行為，不另論罪。被告偽造私文書後復持以行使，其偽造之低度行為，應為
    行使之高度行為所吸收，亦不另論罪。被告先後二次行使偽造私文書及使公務員
    登載不實犯行，時間緊接，觸犯構成要件相同罪名，顯係基於概括之犯意反覆為
    之，為連續犯，應以一罪論並加重其刑。又被告所犯前開二罪之間，有方法、結
    果之牽連關係，應從一重之行使偽造私文書罪處斷。再者，被告委託不知情之葉
    椿梧偽造印章，嗣並蓋用該印文於汽機車過戶登記書，交由不知情之代辦人黃慶
    財持向交通部公路局台北區監理所辦理過戶登記予「震昇精密工業股份有限公司
    」，及委由不知情之代辦人張銘政持向交通部公路局台中區監理所辦理過戶登記
    予何金樹，應論以間接正犯。查被告於八十七年間，因賭博案件，經臺灣臺中地
    方法院判處有期徒刑四月，於八十七年七月二十七日易科罰金執行完畢，有臺灣
    臺中地方法院檢察署刑案資料查註紀錄表及臺灣高等法院被告全國前案紀錄表在
    卷可憑，其於有期徒刑執行完畢後，五年內再犯有期徒刑以上之本罪，為累犯，
    應依刑法第四十七條規定遞加重其刑。原審適用刑法第二十八條、第五十六條、
    第二百十六條、第二百十條、第二百十四條、第五十五條、第四十七條、第二百
    十九條、罰金罰鍰提高標準條例第一條前段，並審酌被告犯罪之動機、方法、犯
    後態度良好等一切情狀，量處有期徒刑七月，並說明偽造之「震昇精密工業股份
    有限公司」印章一個雖未扣案，然並無證據足資證明業已滅失，該印章與汽車買
    賣合約書上「震昇精密工業股份有限公司」之印文一枚、八十九年三月三十日之
    汽（機）車過戶登記書上「震昇精密工業股份有限公司」之印文一枚及八十九年
    四月二十一日之汽（機）車過戶登記書上「震昇精密工業股份有限公司」之印文
    二枚，皆屬偽造之印章、印文，不問屬於犯人與否，均應依刑法第二百十九條之
    規定宣告沒收，其認事用法及量刑並無不合，被告上訴意旨謂其非連續行使偽造
    私文書，而係接續犯，且量刑過重云云，非可採取，上訴為無理由，應予駁回。
三、據上論斷，應依刑事訴訟法第三百六十八條，判決如主文。
本案經檢察官甲○○到庭執行職務。
中       華       民       國   九  十    年     八      月    廿九     日
                                臺灣高等法院臺中分院刑事第二庭
                                      審判長法  官  羅  禮  政
                                            法  官  蔡  聰  明
                                            法  官  陳  欣  安
右正本證明與原本無異。
如不服本判決應於收受送達後十日內向本院提出上訴書狀，其未敘述上訴之理由者並
得於提起上訴後十日內向本院補提理由書（均須按他造當事人之人數附繕本）。
                                            書記官  紀  美  鈺
中       華       民       國   九  十    年     八      月    三十     日
                                                                        Ｋ


司法院資訊處製作；財團法人民間司法改革基金會備份。
